臺灣板橋地方法院家事裁定　　　　　101年度家親聲字第228號
聲　請　人　新北市政府
法定代理人　朱立倫　　
非訟代理人　鄭志政律師
相　對　人　黎氏柳　　


上列當事人間請求宣告停止親權等事件，本院裁定如下：
    主  文
相對人黎氏柳對於其未成年子女甲○○（男，民國○○○年○月
○日生，身分證統一編號：Z000000000號）之親權應
予全部停止。
選定聲請人之法定代理人為甲○○之監護人。
程序費用由相對人負擔。
    理  由
一、按宣告停止親權或監護權或撤銷其宣告事件，屬家事事件法
    第3 條所定戊類事件，適用同法第四編家事非訟程序之規定
    ，此觀同法第3 條第5 項第10款、第74條規定自明，是本件
    宣告停止親權事件業經家事事件法定義為家事非訟事件，應
    依家事非訟程序處理；又未成年人甲○○籍設新北市新莊區
    戶政事所，有戶籍資在卷為憑，依家事事件法第104 條規定
    ，本院對於本案有管轄權，均先此敘明。 
二、本件聲請意旨略以：㈠相對人原為越南國籍人，其與訴外人
    黃○鈿於民國91年7 月22日結婚，於97年12月4 日協議離婚
    。相對人於98年9 月4 日生下未成年人甲○○後，於99年3
    月將甲○○交予褓姆照顧，因相對人於同年7 月開始積欠褓
    姆費且不知所蹤，褓姆遂求助社福中心，聲請人所轄之新北
    市政府社會局即將甲○○安置於新北市行政區域之寄養家庭
    ，嗣同年10月間相對人雖曾出面盼接回甲○○，但相對人於
    會談結束後竟行方不明且無法聯繫，嗣經新北市政府社會局
    函請新北市政府警察局協尋，迄今仍未尋獲。㈡相對人於與
    黃○鈿離婚前3 年已未與黃○鈿共同生活，而甲○○雖因相
    對人之受胎期間在相對人與黃○鈿婚姻關係存續中，被推定
    為黃○鈿之婚生子，然甲○○實非相對人自黃○鈿受胎所生
    ，黃○鈿經新北市政府社會局新泰社會福利服務中心告知甲
    ○○出生之事實後，旋向鈞院提出否認子女之訴，經鈞院以
    100 年度親字第195 號判決確認甲○○非相對人自黃○鈿受
    胎所生之婚生子確定在案。㈢相對人身為未成年人甲○○之
    母親，卻棄未滿3 歲之未成年人甲○○於不顧，目前行蹤不
    明、聯絡無著，消極地不盡其為人母之義務，顯屬疏於保護
    、照顧情節嚴重。聲請人所轄之社會局及新泰社會福利中心
    乃召開停止親權個案評估會議，經與會人員討論後決議提出
    停止相對人親權之聲請，以維兒童之最佳利益。又本件未成
    年人甲○○未有其他可照顧兒童之親屬，聲請人本於主管機
    關立場，責無旁貸依法需負起擔任兒童監護人之責，爰依兒
    童及少年福利與權益保障法第71條第l 、2 項規定，聲請宣
    告停止相對人之全部親權，併選定聲請人之法定代理人為未
    成年人甲○○之監護人等語。
三、按父母或監護人對兒童及少年疏於保護、照顧情節嚴重，或
    有兒童及少年福利與權益保障法第49條、第56條第1 項各款
    行為，或未禁止兒童及少年施用毒品、非法施用管制藥品者
    ，兒童及少年或其最近尊親屬、直轄市、縣（市）主管機關
    、兒童及少年福利機構或其他利害關係人，得請求法院宣告
    停止其親權或監護權之全部或一部，或得另行聲請選定或改
    定監護人；對於養父母，並得請求法院宣告終止其收養關係
    ，兒童及少年福利與權益保障法第71條第1 項定有明文。次
    按「所謂濫用親權之行為，非僅指父母積極的對子女之身體
    為虐待或對子女之財產施以危殆之行為而言，即消極的不盡
    其父母之義務，例如不予保護、教養而放任之，或有不當行
    為或態度，或不管理其財產等，均足使親子之共同生活發生
    破綻，皆得認係濫用親權之行為」，有最高法院86年度台上
    字第1391號判決意旨可參。查： 
  ㈠未成年人甲○○於98年9 月4 日出生，係未滿12歲之人，相
    對人則為甲○○之母之事實，有原告所提戶籍資料表1 件在
    卷可稽。而聲請人為主管機關，依上揭規定，自得向本院聲
    請宣告停止相對人對於甲○○之親權，先予敘明。
  ㈡再聲請人主張之上開事實，則據提出新北市政府警察局100
    年4 月6 日函文影本、本院100 年度親字第195 號民事判決
    影本暨確定證明書、新北市政府社會局100 年度第4 次停止
    親權個案評估會議報告暨記錄影本1 件為證，堪信聲請人上
    開主張為真實。
  ㈢綜上，相對人對未成年人甲○○確實有疏於保護、照顧之情
    節嚴重。從而，聲請人依兒童及少年福利與權益保障法第71
    條第1 項前段規定，請求宣告停止相對人對於甲○○之親權
    ，即為有理由，應予准許，爰判決如主文第1 項所示。
四、復按法院依兒童及少年福利與權益保障法第71條第1 項規定
    選定或改定監護人時，得指定主管機關、兒童及少年福利機
    構之負責人或其他適當之人為兒童及少年之監護人，並得指
    定監護方法、命其父母、原監護人或其他扶養義務人交付子
    女、支付選定或改定監護人相當之扶養費用及報酬、命為其
    他必要處分或訂定必要事項，兒童及少年福利與權益保障法
    第71條第1 項、第2 項定有明文。本件相對人對於甲○○之
    親權既經宣告停止，已如前述，本院自應依上開規定，為甲
    ○○選定監護人。然依上開新北市政府社會局100 年度第4
    次停止親權個案評估會議報告中記載，可見未成年人甲○○
    確無其他可照顧兒童之親屬。而聲請人依法為兒童及少年福
    利事務之主管機關，具有相當之專業能力及充足之資源，應
    能續對甲○○之需求提供適當之照顧與安排，故為使甲○○
    獲得應有之保護教養，認由聲請人之法定代理人擔任甲○○
    之監護人，符合未成年人甲○○之最佳利益，爰准聲請人之
    請求，併裁定如主文第2 項所示。
六、依家事事件法第104 條第3 項，裁定如主文。
中    華    民    國  101     年    11    月    27    日
                  家事法庭  法  官  古秋菊
 
以上正本係照原本作成
如不服本裁定應於送達後10日內向本院提出抗告狀，並繳納抗告
費新臺幣1,000元
中    華    民    國  101     年    11    月    27    日
                            書記官  林佩萱